臺灣彰化地方法院刑事判決
111年度金訴字第154號
公  訴  人  臺灣彰化地方檢察署檢察官
被      告  施承佑





上列被告因違反洗錢防制法等案件，經檢察官提起公訴（111年
度偵緝字第312號）及移送併辦（臺灣高雄地方檢察署111年度偵
緝字第684號），本院判決如下：
    主    文
施承佑幫助犯洗錢防制法第十四條第一項之洗錢罪，累犯，處有
期徒刑肆月，併科罰金新臺幣貳萬元，罰金如易服勞役，以新臺
幣壹仟元折算壹日。
    犯罪事實
施承佑已預見申辦金融機構帳戶使用乃個人理財之行為，無正當
理由徵求他人提供金融機構帳戶者，極易利用該等帳戶為與財產
有關之犯罪工具，將金融機構帳戶提供他人使用即有幫助他人實
施詐欺犯罪之虞，亦可能幫助他人持以作為掩飾、隱匿實施詐欺
犯罪所得財物而為洗錢，詎其竟仍基於縱有人以其金融機構帳戶
實施詐欺犯罪或掩飾、隱匿詐欺犯罪所得而為洗錢，亦為容任而
不違背其本意之幫助詐欺取財、幫助洗錢的不確定故意，於民國
110年4月16日至21日之前某日，在彰化縣溪湖鎮某超商，將其申
辦之第一銀行帳戶(下稱系爭帳戶，帳號：00000000000號)之存
摺、提款卡（含密碼）、網路銀行帳號及密碼（下統稱帳戶資料
），寄送而出租給真實年籍不詳之詐欺集團成員持用。嗣該詐欺
集團所屬不詳成員即共同基於意圖為自己不法所有之詐欺取財及
洗錢之犯意聯絡，為下列犯罪：
（一）於110年4月5日19時許起，在交友軟體「探探」上，以暱
      稱「夏兒」認識邱仕濱後，以暱稱Ckoly、Think-AM-Ann
      在通訊軟體LINE，向邱仕濱佯稱在智冠科技有公司做內部
      審查財務工作、是客服經理，邀邱仕濱轉帳匯款投資云云
      ，致邱仕濱誤信為真，陷於錯誤，而依指示於同年月21日
      14時6分許，轉帳新臺幣（下同）60萬元至施承佑系爭帳
      戶內，旋遭詐欺集團成員轉出，以製造金流斷點而為洗錢
      。
（二）於110年3月24日下午3時8分許，去電並以暱稱「丁佳慧」
      在通訊軟體LINE，向林國仁佯稱：可利用「GLENBER WEAL
      TH LIMITED」投資入金操作股票，保證獲利云云，致林國
      仁誤信為真，陷於錯誤，而依指示於110年4月21日11時50
      分許，臨櫃轉帳30萬元至施承佑上開帳戶，旋遭詐欺集團
      成員轉出，以製造金流斷點而為洗錢。
    理    由
甲、證據能力部分：
    本判決下列所引用以認定被告犯罪事實之供述及非供述證據
    ，檢察官、被告或同意有證據能力（本院卷第102頁），或
    未於言詞辯論終結前聲明異議，復查無不法取得之違法情事
    ，並為證明犯罪事實存否所必要，及經本院踐行合法調查證
    據程序，是認均具有證據能力。
乙、認定犯罪事實所憑之證據及理由： 
一、訊據被告固承認於前揭時、地，將其系爭帳戶之帳戶資料，
    寄送交給真實姓名年籍不詳之人，且不爭執不詳詐欺集團成
    員以前揭方式，向被害人邱仕濱、林國仁行騙，致其等誤信
    為真，陷於錯誤，分別匯款前揭所述金額入被告系爭帳戶後
    ，款項即遭不詳詐欺集團成員轉出而為洗錢等事實，然矢口
    否認涉有幫助詐欺、幫助洗錢之犯行，辯稱：我也是被騙的
    ，我沒有幫助詐欺及洗錢的犯意。當時對方說要租我的帳戶
    ，說要用我的帳戶進行虛擬貨幣的買賣，說是合法的，我還
    上google網站查詢虛擬貨幣的相關資訊，查到虛擬貨幣的交
    易有其合法交易所，所以我相信對方是合法的，才交出帳戶
    資料，我也是被害人云云。經查：
（一）前述被告承認及不爭執之事實，並有證人即被害人邱仕濱
      、林國仁於警詢證述遭詐騙因而轉帳匯款之情節在卷，且
      有下面表列所示證據附卷可按，此等部分事實，均堪認定
      ，詐欺集團不詳成員之詐欺正犯確係利用被告申辦之系爭
      帳戶作為詐欺取財及洗錢之人頭帳戶，對被害人邱仕濱、
      林國仁為詐欺取財犯行及轉出該等詐欺贓款而洗錢得逞，
      被告提供系爭帳戶客觀上已幫助詐欺正犯詐騙被害人等及
      幫助掩飾、隱匿詐欺正犯實施該等詐欺犯罪所獲取之犯罪
      所得的來源、去向及所在。     
證     據   名   稱 第一商業銀行股份有限公司110年6月3日一溪湖字第00058號函及所附被告系爭帳戶之客戶基本資料及交易明細 （偵13256號卷第83至85、89頁） 邱仕濱匯款回條聯及LINE通訊紀錄擷取畫面 （偵13256號卷第19、37至55頁） 林國仁之郵政跨行匯款申請書及通訊對話紀錄 （桃園縣政府警察局桃園分局刑案偵查卷宗桃警分刑字第1100064966號卷第57、65至71頁） 
（二）被告雖以前揭情詞置辯。惟查：
　 1.刑法上之故意，分為直接故意（確定故意）與間接故意  
     （不確定故意）。行為人對於構成犯罪之事實，明知並有
     意使其發生者為直接故意。行為人對於構成犯罪之事實，
     預見其發生而其發生並不違背其本意者為間接故意；而間
     接故意與有認識的過失之區別，在於二者對構成犯罪之事
     實雖均預見其能發生，但前者對其發生並不違背其本意，
     後者則確信其不發生。而幫助犯之成立，以行為人主觀上
     認識被幫助者正欲從事犯罪或係正在從事犯罪，且該犯罪
     有既遂之可能，而其行為足以幫助他人實現構成要件者，
     即具有幫助故意。
   2.現今社會詐騙案件頻傳，多是利用人頭帳戶遂行詐騙及洗
     錢，防止遭追查詐騙金流、查緝究責之事屢見不鮮，詐騙
     份子佯以各種事由，詐騙被害人，使被害人誤信為真而依
     指示匯款至人頭帳戶後，詐騙份子隨即予以提領或再予轉
     匯其他人頭帳戶，使檢警無法透過帳戶金流查緝詐欺正犯
     之詐騙手法，層出不窮，且經政府多方宣導，並經媒體反
     覆傳播，該等詐騙多數均是利用第三人帳戶為人頭帳戶，
     作為詐欺取財所得財物匯入、取款以逃避檢警追溯查緝之
     用之犯罪工具，已極為普遍而廣為人知。而金融帳戶，關
     乎個人財產權益之保障，衡情一般人亦有妥善保管存摺、
     提款卡及其密碼、印章，以防被他人冒用、盜領或作詐騙
     使用之認識，難認有何理由得自由流通使用；縱有特殊情
     形需將存摺、提款卡、密碼等交付、告知他人，亦當與該
     等他人具相當信任關係，並深入瞭解用途始會提供使用，
     方符一般人之日常生活經驗。且金融帳戶為個人理財工具
     ，一人同時開立多家金融機關帳戶輒屬常見，開立亦無特
     殊限制及困難，至於有需求金融帳戶者，不自行向金融機
     關申請開立，反而向他人購買、承租或借取供己使用，審
     諸前述現今之詐騙案件，多係詐欺犯詐欺被害人匯款轉帳
     至人頭帳戶之情形，已極為普遍而廣為人知，故任意交付
     帳戶予陌生他人，他人用以從事財產犯罪，除行為人本身
     智識極端低落，或交付對象是至親、伴侶等具相當信賴關
     係者外，很難說不知此舉可能助長他人犯罪。　　 
   3.查被告案發時年24歲，學歷為高職肄業（此經其陳述在卷
     ，並有其戶籍資料可按），受有基本程度之教育，係智識
     正常之成年人，於本院已自承知道有人會使用人頭帳戶詐
     騙及洗錢，對方要求要使用其帳戶時，其也懷疑是否合法
     等情（本院卷第70頁），足徵被告寄交系爭帳戶時，已明
     確預見可能會被持以供作人頭帳戶詐騙及洗錢之用。
　 4.被告雖辯稱因懷疑是否合法，所以有上網查證，查證後才
     會相信對方。然由其所述查證之經過：對方沒有建議我可
     以怎麼去查或上特定網站查，也沒有說他們就是哪個網站
     、公司行號、真實姓名年籍資料及相關地址等。我是自己
     上google網站查詢虛擬貨幣的相關資訊，當時我以「虛擬
     貨幣」為關鍵字查詢，查到虛擬貨幣的交易有其交易所，
     是合法的交易所，所以我就相信對方是合法的，才依對方
     指示交出系爭帳戶。（問：你除了上開查詢有關虛擬貨幣
     的相關資訊外，有無做其他的查證，來避免你的帳戶被作
     為不法使用？）沒有。（問：你所查的虛擬貨幣相關資訊
     上，有無對方的相關資訊？）沒有。(問：你所查的虛擬貨
     幣資訊上，有無說到虛擬貨幣的買賣，就是要使用別人的
     帳戶？）沒有。（問：既然做虛擬貨幣的相關買賣，不需
     要使用別人的帳戶，為何對方還要使用你的帳戶？）我沒
     想這麼多，我當時就是缺錢等情（本院卷第99至100頁），
     可見被告查證之網站與對方毫無關係，並非針對對方進行
     查證；所查證之結果，也只是虛擬貨幣有其合法交易所，
     然虛擬貨幣在國際上本來就有其合法流通之交易管道，這
     點沒有什麼好查證的，被告所為對於其懷疑對方的點，並
     無幫助，無益於避免帳戶被利用為犯罪工具之侵害結果發
     生；而且被告查證的資訊中也沒有說到虛擬貨幣買賣需要
     用到別人的帳戶。是被告的查證顯然不能解除其所想到帳
     戶交給對方，會被拿來做不法使用的懷疑，此亦可由被告
     偵訊所述其寄出去後還在想到底可不可以這樣等語可明（
     偵緝684號卷第68頁），足證被告寄送系爭帳戶時，根本不
     是像其所稱的已經相信對方，才為寄交。
　 5.況且被告是智識正常之成年人，自知道需付出相當之勞力
     ，始能獲得相對之報酬，惟其僅出租帳戶，毋庸提供任何
     勞務，就可獲取對方買賣虛擬貨幣金額高達3成比例之高報
     酬(此據被告供述在卷)，以其與對方未曾謀面、彼此非親
     非故來說，也極為不合理，其間存在之風險，被告又豈可
     能深信無疑，所辯相信對方說法云云，並無可採。
二、據上，被告空言否認犯罪，以其不知帳戶會被拿去利用犯罪
    ，也是被害人等詞之辯解，不足採信。其於交付系爭帳戶資
    料前，顯已明確認識預知到一旦交出去，對方可能會利用作
    為詐欺及洗錢人頭帳戶之不法用途，其根本無法管理及控制
    對方必須合法使用該帳戶，詎竟在不認識，不知道對方真實
    姓名年籍，對該人毫無所悉，嚴重欠缺信任基礎之情形下，
    逕予交付系爭帳戶資料給該陌生人持用，核其所為，徒使陌
    生人得任意持其系爭帳戶作為詐欺犯行之人頭帳戶及掩飾、
    隱匿其等詐欺犯罪所得之來源、去向及所在之用。堪認被告
    主觀上已具有縱對方持其本件帳戶從事詐欺犯罪，及掩飾、
    隱匿詐欺犯罪所得之來源、去向及所在，亦容任而不違背其
    本意之幫助他人為詐欺取財犯罪、幫助他人洗錢之不確定故
    意甚明。而本案詐欺正犯使用被告交付之系爭帳戶作為人頭
    帳戶使用，以向被害人等實施詐欺取財犯行得逞及達到掩飾
    、隱匿該詐欺取財犯罪所得之真正來源、去向及所在之洗錢
    目的，均如前述，足認被告雖並未參與正犯犯詐欺取財罪及
    洗錢之構成要件行為，然其顯係以幫助他人為詐欺取財、幫
    助他人洗錢之不確定故意，實施詐欺取財及洗錢之犯罪構成
    要件以外之行為，而為幫助詐欺取財、幫助洗錢之犯行。是
    其幫助詐欺取財、幫助洗錢之犯行，均堪認定，事證明確，
    應依法論科。
三、核被告所為，係犯刑法第30條第1項前段、第339條第1項之
    幫助詐欺取財罪、及刑法第30條第1項前段、洗錢防制法第1
    4條第1項之幫助洗錢罪。其以一個提供帳戶行為，幫助詐欺
    正犯對數被害人等詐騙財物，同時幫助達成掩飾、隱匿詐欺
    所得真正來源、去向及所在之洗錢結果，係以一行為幫助犯
    數個詐欺取財罪、洗錢罪，為想像競合犯，應依刑法第55條
    前段規定，從一重情節論以幫助洗錢罪。其基於幫助詐欺、
    洗錢之正犯遂行詐欺、洗錢之不確定故意，而為詐欺及洗錢
    犯罪構成要件以外之行為，為幫助犯，爰依刑法第30條第2
    項規定，減輕其刑。　
四、按大法官釋字第775號解釋意旨，已揭示有關刑法第47條第1
    項規定累犯加重本刑部分，不生違反憲法一行為不二罰原則
    之問題；僅在其不分情節，一律加重最低本刑，致個案於不
    符合刑法第59條所定要件之情形下，致生行為人所受之刑罰
    超過其所應負擔罪責，人身自由因此遭受過苛之侵害部分，
    對人民人身自由所為限制，不符憲法罪刑相當原則，牴觸憲
    法第23條比例原則。是於修正前，為避免發生上述罪刑不相
    當之情形，法院就該個案應依該解釋意旨，裁量是否加重最
    低本刑。經查，被告前因詐欺案件，經本院以106年度簡字
    第1777號判決判處有期徒刑2月確定（下稱累犯前案），於1
    07年4月9日易科罰金執行完畢等情，業經檢察官主張及提出
    適切證據，有刑案資料查註紀錄表、臺灣高等法院被告前案
    紀錄表在卷可按，其於受有期徒刑執行完畢後，5年內故意
    再犯有期徒刑以上之本罪，符合刑法第47條第1項所規定之
    累犯。茲衡酌被告犯罪情節，審及其於累犯前案執行完畢後
    ，知道犯罪應受刑罰之處罰，理應警惕自省，避免再犯罪，
    然又故意再犯本件相同罪質犯行，顯見就犯罪具特別惡性，
    刑罰之反應力薄弱，依上開大法官會議解釋意旨裁量結果，
    認本件依累犯加重最低法定本刑部分，並無罪刑不相當之過
    苛情形，自應依前開累犯之規定，加重其刑。其同時有上開
    加重、減輕之事由，爰依法先加後減之。　　　
五、檢察官移送併辦部分，與起訴並論罪科刑之部分，有想像競
    合犯之裁判上一罪關係，為起訴效力所及，本院自得併予審
    理。 
六、爰以行為人之責任為基礎，審酌被告提供系爭帳戶資料，不
    僅幫助詐欺正犯詐騙被害人財物，同時幫助詐欺正犯洗錢，
    使金流不透明，影響社會經濟秩序，危害金融安全，並造成
    社會互信受損，使不法之徒得藉此輕易詐取財物、隱匿真實
    身分及犯罪所得，減少遭查獲之風險，使是類犯罪更加肆無
    忌憚，助長犯罪之猖獗，已嚴重妨礙檢警追查幕後詐欺正犯
    之犯罪，也造成被害人等對詐欺正犯求償上之困難，並考量
    尚無證據顯示被告本身有實際參與詐欺取財及洗錢之正犯犯
    行及考量其犯罪情節、犯罪動機、目的、手段、被害人等被
    詐騙之金額多寡、被告除累犯前案不予重複評價外，其尚有
    其他犯罪（剝奪他人行動自由、傷害、過失傷害）之科刑紀
    錄，有卷附臺灣高等法院被告全國前案紀錄表可按、無證據
    顯示被告有犯罪所得利益、其業與被害人邱仕濱達成調解，
    有本院調解程序筆錄在卷可參（本院卷第69至70頁），然表
    示不要與併辦的被害人（按：即林國仁）和解（本院卷第10
    0頁）之犯後態度，暨斟酌被告自陳：我高職肄業，沒有專
    長及證照，未婚而無子女，自己租屋住，月租金7千元，目
    前受雇擔任工地主任，月入約3萬元，有債務但金額沒有計
    算等語之智識程度、家庭生活及經濟狀況等一切情狀，爰量
    處如主文所示之刑，並就併科罰金部分，依刑法第42條第3
    項前段規定，諭知易服勞役之折算標準。
七、查並無證據顯示被告因本案犯罪獲有犯罪利益，乃無從宣告
    沒收其犯罪所得。又審酌被告並未經手本案洗錢標的之財產
    （即被害人等匯入其帳戶之款項），或對該等財產曾取得支
    配占有，且其並非居於主導詐欺、洗錢犯罪之地位，本院認
    如對之諭知沒收本案洗錢標的之財產，尚有過苛，是爰依刑
    法第38條之2第2項之規定，不予宣告沒收或追徵洗錢標的。
    至被告系爭帳戶資料，雖為其所有且為供犯罪所用之物，惟
    該帳戶已列為警示戶，存摺、提款卡雖或仍為詐欺正犯持有
    ，但未扣案，又已無法再供帳戶交易使用，尚無沒收實益，
    爰不予宣告沒收。
據上論斷，依刑事訴訟法第299條第1項前段，判決如主文。
本案經檢察官吳曉婷提起公訴，檢察官甘若蘋移送併辦，檢察官
鄭安宇到庭執行職務。
中　　華　　民　　國　　111 　年　　10 　　月　　12 　日
                  刑事第三庭   審判長法官  周淡怡
                               法      官  陳德池
                               法      官  吳芙如
以上正本證明與原本無異。
如不服本判決應於收受判決後20日內向本院提出上訴書狀，並應
敘述具體理由。其未敘述上訴理由者，應於上訴期間屆滿後20日
內向本院補提理由書( 均須按他造當事人之人數附繕本) 「切勿
逕送上級法院」。
告訴人或被害人對於判決如有不服具備理由請求檢察官上訴者，
其上訴期間之計算係以檢察官收受判決正本之日期為準。
中　　華　　民　　國　　111 　年　　10　　月　　12　　日
                               書  記  官  楊蕎甄
附錄本案論罪科刑法條全文：
洗錢防制法第14條
有第二條各款所列洗錢行為者，處7年以下有期徒刑，併科新臺
幣5百萬元以下罰金。
前項之未遂犯罰之。
前二項情形，不得科以超過其特定犯罪所定最重本刑之刑。
中華民國刑法第339條第1項（普通詐欺罪）
意圖為自己或第三人不法之所有，以詐術使人將本人或第三人之
物交付者，處5年以下有期徒刑、拘役或科或併科50萬元以下罰
金。